【裁判字號】    97,豐簡上,232
【裁判日期】    970903
【裁判案由】    詐欺
【裁判全文】
臺灣臺中地方法院刑事判決  97年度豐簡上字第232號
上  訴  人  臺灣臺中地方法院檢察署檢察官
被      告  甲○○
上列上訴人因詐欺案件，不服本院豐原簡易庭九十七年度豐簡字
第三十四號中華民國九十七年一月二十八日刑事簡易判決（聲請
案號：九十六年度偵字第二九二○七號）提起上訴，本院管轄之
第二審合議庭判決如下：
    主  文
原判決撤銷。
甲○○幫助意圖為自己不法之所有，以詐術使人將本人之物交付
，處有期徒刑參月，如易科罰金，以新臺幣壹仟元折算壹日。緩
刑貳年。
    事  實
一、甲○○因經濟困難，於民國九十六年九月十八日因見自由時
    報上租用帳戶之廣告，雖可預見如將個人存摺、提款卡、密
    碼、印章交付予姓名年籍不詳且不相識之成年人使用，該成
    年人有可能以所取得之存摺、提款卡、密碼、印章遂行財產
    上犯罪之目的，而基於縱若取得其存摺、提款卡、密碼、印
    章之成年人，用以實施犯罪，供作被害人匯款之用，仍不違
    背其本意之幫助使用其帳戶者向他人詐欺取財之不確定故意
    ，於九十六年九月二十日某時許，在臺中市○○○路之朝馬
    轉運站附近之「麥當勞速食店」，將其於兆豐國際商業銀行
    豐原分行（下稱兆豐銀行豐原分行）申請開立之帳號000
    00000000000號帳戶之存摺、提款卡、印章與密
    碼，以每月為一期新臺幣（下同）四萬元，惟僅實拿頭期款
    五千元之代價，交付予真實姓名年籍不詳，綽號「李先生」
    之成年人（下稱「李先生」），而容許他人藉其帳戶以遂行
    財產犯罪。之後，「李先生」所屬之詐騙集團成年成員果然
    基於意圖為自己不法所有之詐欺取財犯意，於九十六年九月
    二十三日十八時許，由某姓名年籍不詳之成年集團成員撥打
    電話予乙○○，向乙○○詐稱：其在奇摩拍賣購物網站上購
    物時，因操作自動提款機不當，將導致帳戶內之存款遭扣款
    並轉匯至他人帳戶內，須輸入安全密碼以作為取消扣款之用
    等語，使乙○○信以為真，而陷於錯誤，遂依該集團成員之
    指示，於當日即前往位在桃園縣中壢市○○○路四號之中華
    郵政十九支局，以自動櫃員機匯款之方式，匯款二萬九千九
    百八十九元至甲○○上開兆豐銀行豐原分行帳戶內，且旋即
    遭該詐騙集團領取一空。嗣經乙○○發覺有異而進行求證後
    ，始發覺受騙，遂立即報警處理，因而查悉上情。
二、案經臺中縣警察局豐原分局報告臺中臺中地方法院檢察署檢
    察官偵查後聲請簡易判決處刑。
    理  由
壹、程序方面：
一、按刑事訴訟法第一百五十九條第一項規定：「被告以外之人
    於審判外之言詞或書面陳述，除法律有規定者外，不得作為
    證據。」其立法意旨，乃在於確保被告之反詰問權。同法第
    一百五十九條之五第一項規定：「被告以外之人於審判外之
    陳述，雖不符前四條之規定（同法第一百五十九條之一至第
    一百五十九條之四），而經當事人於審判程序同意作為證據
    ，法院審酌該言詞陳述或書面陳述作成時之情況，認為適當
    者，亦得為證據。」同法條第二項規定：「當事人、代理人
    或辯護人於法院調查證據時，知有刑事訴訟法第一百五十九
    條第一項不得為證據之情形，而未於言詞辯論終結前聲明異
    議者，視為有前項之同意。」其立法意旨，則在於確認當事
    人對於傳聞證據有處分權，得放棄反對詰問權，同意傳聞證
    據可作為證據；但因我刑事訴訟法尚非採澈底之當事人進行
    主義，乃又限制以法院認為適當者，始得為證據。因此，當
    事人同意或依法視為同意某項傳聞證據作為證據使用者，實
    質上即表示有反對詰問權之當事人已放棄其反對詰問權，如
    法院認為適當，不論該傳聞證據是否具備刑事訴訟法第一百
    五十九條之一至第一百五十九條之四所定情形，均容許作為
    證據；換言之，當事人放棄對原陳述人行使反對詰問權者，
    屬於證據傳聞性之解除行為，如法院認為適當，即容許該傳
    聞證據作為證據，不以未具備刑事訴訟法第一百五十九條之
    一至第一百五十九條之四所定情形為前提，非常上訴意旨認
    以未具備該等情形為前提，尚有誤解。又法院於何種情況，
    得認為適當，應審酌該傳聞證據作成時之情況，如該傳聞證
    據之證明力明顯過低或係違法取得，即得認為欠缺適當性；
    惟是否適當之判斷，係以當事人同意或視為同意為前提，即
    當事人已無爭議，故法院除於審理過程中察覺該傳聞證據之
    作成欠缺適當性外，毋庸特別調查，而僅就書面記載之方式
    及其外觀審查，認為無問題而具有適當性即可，最高法院九
    十七年度臺非字第五號判決意旨參照。
二、查被告甲○○對於本判決所引用之下列各項證據方法之證據
    能力，於本院審理時均表示無意見而不爭執其證據能力，視
    為有刑事訴訟法第一百五十九條之五第一項之同意，揆諸前
    開說明，該等被告以外之人於審判外所為言詞或書面陳述，
    其證據傳聞性已解除；且由本院歷次審理過程觀之，並未察
    覺前開傳聞證據之作成欠缺適當性，且由該等傳聞證據之筆
    錄或文書記載方式及其外觀審查，其等之作成亦無問題而有
    適當性，依刑事訴訟法第一百五十九條之五之規定，自得作
    為證據，合先敘明。
貳、實體方面：
一、訊據被告甲○○對於前揭事實，於偵查、原審及本院準備程
    序、審理時均坦承不諱，核與證人即被害人乙○○於警詢供
    述及偵查中證述情節相符，並有被告向兆豐國際商業銀行豐
    原分行所申請前揭帳號帳戶之開戶資料及歷史交易明細、被
    害人之匯款單據一紙可憑，依上，被告前開自白，確有所據
    ，已堪採信。又存摺、提款卡、密碼及印章均為關係個人理
    財之重要工具，一般人皆會妥善保管，而該等專有物品如落
    入不明人士手中，極易被利用為與財產有關之犯罪工具，此
    又係具備一般生活智識者皆能體察之常識；參以邇來犯罪人
    使用他人帳戶作為指示被害人匯款工具之犯罪類型層出不窮
    ，並廣經媒體披載，凡對社會動態尚非全然不予關注者均能
    知曉，社會上一般人防詐之意識更日益高漲，想要從事詐騙
    者必使出相當方法，始能有所得，犯罪者自不可能將費盡心
    力才詐得之金錢，存入自己無法確實掌控之帳戶內，否則將
    無法確保該帳戶名義人不會在受騙者匯入款項後，突然將該
    帳戶或提款卡掛失凍結或變更印鑑、密碼，致使犯罪者無法
    從該帳戶內領出犯罪所得，甚至由帳戶名義人將帳戶內之款
    項提領一空之情形發生。是以犯罪者欲以他人帳戶供作款項
    出入之帳戶，當會先徵得帳戶所有人之同意，並確知提款卡
    密碼後，才予使用。準此，被告坦認上揭犯行，合於情理，
    益徵可採。綜上所陳，被告對於提供自己帳戶資料予姓名年
    籍不詳之成年人，該成年人有可能以所取得之存摺、提款卡
    、密碼、印章遂行財產上犯罪之目的，竟仍將自己上開帳戶
    之存摺、提款卡、密碼及印章提供予「李先生」，容任他人
    使用，則其主觀上顯具有縱使「李先生」及其它姓名年籍不
    詳之成年人於取得該帳戶之存摺、提款卡、密碼及印章後，
    持以作為詐欺取財供被害人匯款使用，亦不違背其本意之不
    確定故意至明。惟被告僅係單純提供該帳戶之存摺、提款卡
    及密碼，並未參與訛騙被害人乙○○之詐欺取財構成要件行
    為，主觀上僅係基於幫助該犯罪者之意思，應屬無疑。從而
    ，本件事證明確，被告上開犯行，洵堪認定。
二、查「李先生」於取得被告上開帳戶之存摺、提款卡、密碼及
    印章後，所屬詐欺集團成年成員即基於意圖為自己不法所有
    之詐欺取財犯意，詐騙被害人乙○○，致其陷於錯誤，依指
    示匯款至被告上開帳戶，核該詐欺集團成年成員所為，係犯
    刑法第三百三十九條第一項之詐欺取財罪。而被告提供自己
    帳戶予該姓名年籍不詳之成年人使用，其主觀上係以幫助他
    人犯罪之意思而參與犯罪構成要件以外之行為，核被告所為
    ，係犯刑法第三十條第一項、第三百三十九條第一項之幫助
    詐欺取財罪，應依同法第三十條第二項之規定減輕其刑。原
    審以被告罪證明確，因予論罪科刑，固非無見。惟查，受二
    年以下有期徒刑、拘役或罰金之宣告，而有下列情形之一，
    認以暫不執行為適當者，得宣告二年以上五年以下之緩刑，
    刑法第七十四條第一項定有明文。原審判決宣告被告有期徒
    刑三月，並諭知緩刑一年，揆諸前揭法條規定，係有違誤，
    上訴人上訴意旨指摘原判決不當，為有理由，自應由本院將
    原判決撤銷改判。爰審酌被告素行良好，有臺灣高等法院被
    告前案紀錄表乙紙在卷可稽，竟貪圖私利，任意交付自己帳
    戶之存摺、提款卡、密碼及印章予姓名年籍不詳之人使用，
    犯罪之動機、目的雖然單純，但罔顧此舉可能淪為他人犯罪
    之工具，助長財產犯罪者遂行詐欺取財之目的，同時使犯罪
    者得以隱匿真實身分，增加查緝罪犯之困難，助長犯罪氣焰
    ，危害社會治安，所為可議，但念其交付之帳戶資料數量只
    有一個，且已賠償被害人損害，就本件犯罪事實坦白承認，
    犯後態度甚佳等一切情狀，量處如主文所示之刑，並諭知易
    科罰金之折算標準，以示懲儆。又查被告前此未曾受有期徒
    刑以上刑之宣告，有前揭前案紀錄表一份附卷可查，其已知
    所悔悟，坦承其罪，民事部分並與被害人家屬達成和解，有
    本院調解程序筆錄一份附卷可稽（偵卷第十二頁），經此偵
    審教訓，應知所警惕，信無再犯之虞，本院認所宣告之刑，
    以暫不執行為適當，爰併諭知緩刑二年，以勵自新，並觀後
    效。
據上論斷，應依刑事訴訟法第三百六十九條第一項前段、第三百
六十四條、第二百九十九條第一項前段，刑法第三十條第一、二
項、第三百三十九條第一項、第四十一條第一項前段、第七十四
條第一項第一款，刑法施行法第一條之一第一項、第二項前段，
判決如主文。
本案經檢察官丙○○到庭執行職務。
中    華    民    國    97    年    9     月    3     日
                  刑事第十一庭審判長法  官  王世華
                                    法  官  丁智慧
                                    法  官  林慶郎
以上正本證明與原本無異
不得上訴。
                                    書記官  廖春玉
中    華    民    國    97    年    9     月    3     日
論罪之法條全文：
中華民國刑法第339條
（普通詐欺罪）
意圖為自己或第三人不法之所有，以詐術使人將本人或第三人之
物交付者，處5年以下有期徒刑、拘役或科或併科1千元以下罰金
。
以前項方法得財產上不法之利益或使第三人得之者，亦同。
前二項之未遂犯罰之。


司法院資訊處製作；財團法人民間司法改革基金會備份。
